【裁判字號】    92,上,136
【裁判日期】    920603
【裁判案由】    第三人異議之訴
【裁判全文】
臺灣高等法院民事判決                              九十二年度上字第一三六號
    上  訴  人  甲○○
    被  上訴人  新竹國際商業銀行股份有限公司
    法定代理人  詹宣勇
    訴訟代理人  洪文琪
右當事人間，因第三人異議之訴事件，上訴人對於中華民國九十一年十二月四日臺灣
桃園地方法院八十八年度訴字第七二七號第一審判決提起上訴，本院判決如左：
    主      文
上訴駁回。
第二審訴訟費用由上訴人負擔。
    事實及理由
一、上訴人起訴主張：被上訴人以原法院八十五年度訴字第一三六一號、本院八十六
    年度上字第三五二號、最高法院八十六年度台上字第三七九七號清償債務民事確
    定判決、原法院八十七年度執七字第二八三八號債權憑證、八十六年度聲字第五
    八一號民事確定訴訟費用裁定、八十七年度聲字第一二０號民事確定訴訟費用裁
    定之執行名義，就債務人邱游梅英向原法院民事執行處以八十八年度執字第三八
    七○號強制執行坐落桃園縣中壢市○○段第七一一之一及同段第七一０之三地號
    、田、面積七七平方公尺土地上未登記之建物即門牌號碼桃園縣中壢市○○街四
    二號房屋，係由上訴人之子邱奕錄出資、上訴人所興建屬上訴人所有，並非訴外
    人即債務人邱游梅英所有。為此，基於強制執行法第十五條之規定提起第三人異
    議之訴，求為撤銷原法院八十八年度執字第三八七○號之強制執行程序之判決。
    並聲明：(一)原判決廢棄。(二)原法院八十八年度執字第三八七○號強制執行程
    序應予撤銷。(三)第二審訴訟費用由被上訴人負擔。
二、被上訴人則以：上訴人為原法院八十八年度執字第三八七○號強制執行事件債務
    人邱游梅英之配偶，被上訴人聲請強制執行之前揭未登記建物所坐落之基地，為
    桃園縣中壢市○○段第七一一之一及同段第七一０之三地號土地，所有權人係債
    務人邱游梅英，前揭未登記之建物依稅捐稽徵機關之歸戶財產查詢清單之記載，
    亦屬債務人邱游梅英所有，上訴人提起第三人異議之訴，於法尚非有據等語，資
    為抗辯。並聲明：(一)上訴駁回。(二)第二審訴訟費用由上訴人負擔。
三、上訴人主張被上訴人以原法院八十五年度訴字第一三六一號、本院八十六年度上
    字第三五二號、最高法院八十六年度台上字第三七九七號清償債務民事確定判決
    、原法院八十七年度執七字第二八三八號債權憑證、八十六年度聲字第五八一號
    民事確定訴訟費用裁定、八十七年度聲字第一二０號民事確定訴訟費用裁定之執
    行名義，就債務人邱游梅英向原法院民事執行處以八十八年度執字第三八七○號
    強制執行坐落桃園縣中壢市○○段第七一一之一及同段第七一０之三地號、田、
    面積七七平方公尺土地上未登記之建物即門牌號碼桃園縣中壢市○○街四二號房
    屋之事實，並不爭執，且有原法院八十八年度執字第三八七○號給付借款強制執
    行卷足稽，上訴人主張之上開事實，應堪信為真實。
四、按：第三人就執行標的物有足以排除強制執行之權利者，得於強制執行程序終結
    前，向執行法院對債權人提起異議之訴。如債務人亦否認其權利時，並得以債務
    人為被告。強制執行法第十五條固有明文，惟：當事人主張有利於己之事實者，
    就其事實有舉證之責任。民事訴訟法第二百七十七條前段亦有明文規定。又：原
    告於其所主張之起訴原因，不能為相當之證明，而被告就其抗辯事實，已有相當
    之反證者，當然駁回原告之請求。最高法院二十年度上字第二四六六號著有判例
    可資參照。本件上訴人起訴主張被上訴人聲請強制執行前揭未登記之建物，係由
    上訴人之子邱奕錄出資，上訴人所興建，為上訴人所有之事實，係有利於上訴人
    ，自應就其所主張有利於己之事實，負舉證責任。查上訴人空言主張被上訴人聲
    請強制執行之前揭未登記之建物，係由其占有、使用中為其立證方法；惟查上訴
    人為債務人邱游梅英之配偶，依民法第一千零一條前段規定，夫妻互負同居義務
    ，其占有使用前揭未登記之建物，並不足以證明為其所有；而被上訴人提出稅捐
    機關之歸戶財產查詢清單，係記載邱游梅英申報前揭未登記之建物為其財產，且
    係坐落於邱游梅英所有桃園縣中壢市○○段第七一一之一、第七一０之三地號土
    地上之事實，為上訴人所不爭執，且有歸戶財產查詢清單
    度執字第三八七○號執行卷第十二頁)、建物登記謄本
    被上訴人就其抗辯之事實，已有相當之反證，依前揭民事訴訟法之規定、最高法
    院判例意旨，當然駁回上訴人之請求。
五、從而，原法院對於上訴人依強制執行法第十五條規定提起本件第三人異議之訴，
    為其敗訴判決，理由或有不同，但結果並異致，仍應予以維持，上訴人仍徒持陳
    詞，任意指摘原法院之判決不當，求予廢棄，非有理由，應予駁回。
據上論結，本件上訴為無理由，爰判決如主文。
中      華      民      國    九十二    年      六      月      三      日
                              民事第十二庭
                                  審判長法  官  林  丁  寶
                                        法  官  高  鳳  仙
                                        法  官  陳  博  享
右正本係照原本作成。
不得上訴。
中      華      民      國    九十二    年      六      月      六      日
                                        書記官  鄭  靜  如


司法院資訊處製作；財團法人民間司法改革基金會備份。
